【裁判字號】    89,訴,3547
【裁判日期】    891212
【裁判案由】    清償借款
【裁判全文】
臺灣臺北地方法院民事判決  八十九年度訴字第三五四七號
    原      告    台灣省合作金庫
    法定代理人    乙○○
    訴訟代理人    庚○○
                  甲○○
    被      告    國竣汽車有限公司
                            設.
    兼法定代理人  丁○○    住.
    被      告    己○○    住.
                  丙○○    住.
    右  二被告
    訴訟代理人    戊○○    住.
右當事人間請求給付借款事件，本院判決如左：
    主    文
被告應連帶給付原告新台幣壹佰捌拾萬元，及自民國八十九年六月十一日起至清償日
止，按年息百分之九點六五計算之利息，並自民國八十九年七月十一日起至清償日止
，在六個月以內者，按上開利率百分之十，超過六個月者，按上開利率百分之二十計
付違約金。
訴訟費用由被告連帶負擔。
    事    實
甲、原告方面：
一、聲明：如主文所示。
二、陳述：
（一）被告國峻汽車有限公司（下稱國峻公司）於八十六年十一月二十七日邀同被告
      丁○○、己○○、丙○○等三人為連帶保證人，並為共同發票人簽發本票一紙
      ，向原告借款貳佰萬元，約定於八十七年十一月二十七日清償，利息按利息按
      年息百分之九點六五計算，按月繳息，到期一次還本；逾期清償在六個月以內
      者，按上開利率百分之十，超過六個月者，超過部份按上開利率百分之二十計
      付違約金。詎上開借款屆期不為清償，迭經催討無效，尚欠本金貳佰萬元，嗣
      被告等出具申請書請求原告同意延期清償欠款，約定本金貳佰萬元自八十七年
      十一月二十七日起至九十二年十一月二十七日止，延長五年，第一年至第四年
      每年償還貳拾萬元，餘壹佰萬元於第五年清償，利息於每月二十七日按期繳付
      ，如有一期違約即視為全部到期，被告第一期本金貳拾萬元雖有繳納，然利息
      僅繳至八十九年六月十日止即未再依約履行，迭經催討無效，應視為違約，依
      法被告等自應負連帶給付責任，清償餘欠全部本金壹佰捌拾萬元及自八十九年
      六月十一日起至清償日止之逾期利息、違約金。
（二）原告曾發支付命令，但被告未曾收受過，被告匯入帳戶的錢原告並未扣款，因
      希望被告整筆付。被告丁○○、己○○、丙○○部分是依共同發票及連帶保證
      請求。至於申請書只是原契約的一個延伸，有約定如果有一期未履行視為全部
      到期。原告曾同意被告來重新擬定新的契約，但被告一直沒有來。
三、證據：提出本票影本、連帶保證書影本、申請書影本、放款帳卡（分期攤還專用
    ）影本、存摺存款綜合存款客戶全部資料查詢單等件為證。
乙、被告方面：
一、聲明：駁回原告之訴。
二、陳述：
（一）被告兼法定代理人丁○○部分：對卷附本票、連帶保證書及申請書均沒有意見
      。都是被告丁○○簽的，確實是有遲延清償的情形，但不是每次都遲延，希望
      能與原告談和解，請求給予一段時日以利談和解。
（二）被告己○○、丙○○部分：
    １原告所稱「迭經催討無效」云云與實情不符，亦即被告未曾收受原告之催收通
      知，原告以此指稱被告有違約，似有未洽。被告己○○、丙○○於八十九年八
      月接獲原告起訴通知後，即依原告之指示將應繳利息匯入指定帳戶，並遵原告
      要求多付遲延利息，原告繼續進行本訴訟似有權利濫用之嫌，本訴即無權利保
      護之必要。
    ２原告爰引保證契約書條款以被告國峻公司有一期遲付利息可不經催告程序即可
      終止借貸契約，請求全部借款之返還，並應負擔遲延利息、違約金等，而連帶
      保證人等亦同負責任，原告不須通知保證人代履行債務之責任或履行保證繼續
      繳交貸款之責任，該規定乃原告一方所預先印製之定型化契約，其條款顯不利
      於一般消費者，並免除一方之通知義務，讓保證人無從知悉債務人有遲延給付
      之情事而加以督促或代替履行，則原告率爾起訴不免有讓人被突襲之感，且衡
      諸實際保證人何曾檢視過該保證契約書，則依民法第二百四十七條之一規定，
      該契約顯失公平，應屬無效之約定，蓋其有違誠信原則。
    ３連帶保證人不應負此債務，因原告沒有通知保證人，只要原告通知己○○、丙○○就會清償。原告起訴並無必要。原告請求違反民法二四七之一，原告應負
      通知之義務，但原告一直未通知，就直接起訴。己○○、丙○○知道後就匯款
      予原告，是被告己○○匯的。希望和解但是原告不願意，原告一定要拿到勝訴
      判決。原告未曾要求被告重新擬定新的契約，原告沒有催告被告己○○、丙○○，所以原告之請求沒有依據，而且被告己○○、丙○○也已經還了，原告曾
      經同意我們如果有按期繳納則繼續讓我們分期繳納。
三、證據：提出八十九年九月七日匯款回條影本為證。
    理    由
一、本件原告主張之事實，已據其提出借據、本票、約定書、保證書為證，核屬相符
    ，且為被告所不否認，自堪信為真實。
二、被告雖辯稱：被告未曾收受原告之催收通知，原告指被告違約，似有未洽，且被
    告陳己○○、丙○○於八十九年八月接獲原告起訴通知後，即依原告之指示將應
    繳利息匯入指定帳戶，並遵原告要求多付遲延利息，原告繼續進行本訴訟似有權
    利濫用之嫌，本訴即無權利保護之必要。原告保證契約書條款以被告有一期遲付
    利息可不經催告程序即可終止借貸契約，原告不須通知保證人代履行債務之責任
    或履行保證繼續繳交貸款之責任，該規定乃原告一方所預先印製之定型化契約，
    其條款顯不利於一般消費者，並免除一方之通知義務，讓保證人無從知悉債務人
    有遲延給付之情事而加以督促或代替履行，況衡諸實際保證人何曾檢視過該保證
    契約書，則依民法第二百四十七條之一規定，該契約顯失公平，應屬無效之約定
    。原告應負通知之義務，但原告一直未通知，就直接起訴等語，惟查：本件被告
    國峻公司於八十六年十一月二十七日向原告借款貳佰萬元，並由被告為共同發票
    人簽發本票一紙，到期日為八十七年十一月二十七日，被告丁○○、己○○、丙○○等人另就國峻公司對原告之債務在伍佰萬元之範圍內為連帶保證，嗣屆期前
    因被告國峻公司無法清償借款，被告國峻公司再於八十七年十一月二十四日提出
    手寫之申請書向原告請求緩期清償，該申請書提出該貳佰萬元自八十七年十一月
    二十七日起延期五年，第一年至第四年償還二十萬元，餘款於第五年清償，利息
    則按月於每月二十七日繳付條件，復陳稱如有一期違約或申請人等因其他債務致
    與他債權人發生訴訟或受強制執行或受破產宣告時，即喪失上開分期攤還期限利
    益，全部債務視為到期，原告得依原借款約定償還條件立即追償，前與原告訂立
    之所有借款約據在本項債務未全部清償前仍屬有效之要約，經原告於同年月二十
    五日表示同意等情，為被告所不否認，且有上開原告提出之申請書影本可佐，自
    信為真實，是該「如有一期違約．．．，申請人等即喪失前述分期攤還之期限利
    益，全部債務立即視為到期」之約定內容是由被告所提出，尚難認有何定型化契
    約之問題，民法第二百四十七條之一係適用於預定同類契約條款而訂定之契約，
    此觀之條文規定自明，本件自無此條文之適用，況經查該連帶保證書並無此項約
    定，被告己○○、丙○○指稱上開內容係約定於連帶保證書內，似有誤會；至被
    告己○○、丙○○稱未檢視連帶保證書云云，然該保證書既經被告丁○○、己○○、丙○○等人簽名蓋章，且衡諸該條文字體尚非細微難辯，內容僅十餘行，亦
    非繁複難懂，再被告己○○、丙○○對此亦未舉證以實其說，所辯應不足採。被
    告己○○、丙○○指原告有催告之義務，依上說明，該申請書既有被告違約即視
    為全部到期之約定，此外亦未提出何證據以資證明，其辯解亦無所據，尚難逕予
    採信。再被告己○○、丙○○指原告權利濫用云云，惟參以被告國峻公司原應於
    八十七年十一月二十七日清償借款，經被告等人向原告請求緩期五年清償等情，
    已如上述，而該「如有一期違約即全部債務視為到期」之約定係被告自己以手寫
    所提出之要約，而經原告同意，其後被告國峻公司逾期未清償利息，即已違約，
    依約原告不必再為催告即可追償全部債務等情，並無權利濫用之情形，被告己○○、丙○○上開所指，亦有誤會。末查：被告己○○、丙○○雖辯稱已匯款伍萬
    伍仟陸佰元借款等語，並提出匯款回條聯影本為憑，固足信為實在，然該匯款係
    於八十九年九月七日匯至被告國峻公司帳戶內，原告辯稱因已視為全部到期而未
    扣款等語，參以被告等所欠款項達壹佰捌拾萬元，被告己○○僅匯款伍萬伍仟陸
    佰元，依民法第三百十八條第一項規定，債務人並無一部清償之權利，原告拒絕
    扣款受償，自屬有據，被告等人仍應負全部清償之責任。
三、綜上所述，原告依消費借貸及連帶保證契約請求被告連帶給付借款壹佰捌拾萬元
    自屬有據，至及自八十九年六月十一日起至清償日止，按年息百分之九點六五計
    算之利息，並自八十九年七月十一日起至清償日止，在六個月以內者，按上開利
    率百分之十，超過六個月者，超過部份按上開利率百分之二十計付違約金為有理
    由，應予准許。
結論：本件原告之訴為有理由，依民事訴訟法第八十五條第二項，判決如主文。
中      華      民      國    八十九    年     十二     月     十二     日
                                民事第四庭法      官  蔡政哲
右為正本係照原本作成
如對本判決上訴，須於判決送達後廿日內向本院提出上訴狀
中      華      民      國    八十九    年     十二     月     十三     日
                                          法院書記官  林鈴芬


司法院資訊處製作；財團法人民間司法改革基金會備份。
